臺灣嘉義地方法院刑事判決　　　　　　　　94年度易字第20號
公　訴　人　臺灣嘉義地方法院檢察署檢察官
被　　　告　丙○○
上列被告因違反毒品危害防制條例案件，經檢察官提起公訴（93
年度毒偵字第1485號），本院判決如下：
    主  文
丙○○連續施用第二級毒品，處有期徒刑肆月，如易科罰金，以
佰元折算壹日。
    事  實
一、丙○○前於民國89年間因施用毒品案件，經臺灣嘉義地方法
    院檢察署檢察官，以89年度聲觀字第833號聲請書，聲請本
    院以89年度毒聲字第1639號裁定送觀察勒戒後，認無繼續施
    用毒品傾向，由臺灣嘉義地方法院檢察署檢察官於89年11
    月17日以89年度毒偵字第1574號為不起訴處分確定。詎丙○
    ○猶不知悔悟，明知甲基安非他命係毒品危害防制條例所定
    之第二級毒品，不得施用，竟於前開觀察勒戒執行完畢釋放
    後，五年內復基於施用第二級毒品甲基安非他命之概括犯意
    ，自93年3月間某日起至同年10月29日零時50分許回溯96小
    時內某時止（惟應扣除93年10月28日晚上10時許經警查獲後
    至採尿時止之該段時間），連續在其位於嘉義縣溪口鄉溪北
    村一鄰後港七號住處等地，以不詳方式，施用第二級毒品甲
    基安非他命多次。嗣為警於93年10月28日晚上10時許，循線
    在嘉義縣溪口鄉某網咖內查獲，並經臺灣嘉義地方法院檢察
    署檢察官核發強制採驗尿液許可書後，對其施以強制採尿，
    其尿液送驗結果，呈甲基安非他命陽性反應，始偵知全情。
二、案經嘉義縣警察局民雄分局報請臺灣嘉義地方法院檢察署檢
    察官偵查起訴。
    理  由
一、訊據被告丙○○矢口否認其有前揭施用第2級毒品甲基安非
    他命犯行，辯稱：伊自從89年間觀察勒戒後，就未曾施用安
    非他命，警訊時警察刑求，所述不實，採尿後之瓶蓋並伊所
    親封，警方送驗的尿液可能不是伊的云云。經查：
（一）被告主張於警訊時遭警刑求，非出於任意性，且未連續錄
      影，而不具證據能力云云；按關於被告自白之任意性，經
      本院先於其他事證而為調查，認檢察官業已指出證明之方
      法並加以證立，該以被告本身為證據方法，經警方合法詢
      問而得之自白，具備作為本件待證事實證明資料之適格性
      無誤，應有證據能力，析論如下：
  １、按刑事訴訟之目的固重在發見實體真實，其手段則應合法
      正當，以保障人權。依刑事訴訟法第229條至第231條之規
      定，司法警察（官）固有調查犯罪嫌疑人犯罪情形及蒐集
      證據之職權，而得詢問犯罪嫌疑人，惟依同法第100條之2
      準用同法第100條之1第1項之規定，司法警察（官）詢問
      犯罪嫌疑人，除有急迫情況且經記明筆錄者外，應全程連
      續錄音；必要時，並應全程連續錄影。查本案被告於警訊
      之過程中，已依法錄音，且被告供稱之內容，與警訊筆錄
      之記載相符，此為被告所不爭執（見本院卷第52頁，94年
      8 月10日審判筆錄），而是否需全程錄影，應視案件之情
      形，以有必要者為限，故本案警訊時，縱未加以錄影，亦
      難認有何違法之處。
  ２、又被告於本院審理時當庭指認在場之員警甲○○、乙○○
      對其刑求，其自白非出於任意性乙節，業經證人即嘉義縣
      警察局民雄分局承辦本案之員警甲○○、乙○○分別結證
      稱：警訊時並未毆打被告等語明確（見本院卷第49.51頁
      94年8月10日審判筆錄），則被告所辯是否與實情相符，
      即非無疑。況被告於檢察官偵訊時，未曾對伊警詢陳述之
      任意性有所爭執，亦未抗辯警察有刑求之情事 (見偵卷第
      14.15頁），僅對檢察官陳稱：警訊所述不會很實在云云
      ，直至本院準備程序及審理時始為前開遭刑求之辯解，復
      未能提出任何證據資以證明其於警訊中所供確有受警員強
      暴、脅迫、利誘、詐欺、疲勞訊問、違法羈押或其他不正
      方法之情事，實難認其於警訊中所為之供述有何非基於其
      本人自由意志所為之情形，益見其於本院審理時所辯遭警
      刑求云云，尚乏其據，足資認定被告在警詢之供述自得採
      為認定其犯罪與否之證據。
（二）再者，被告前揭經警於93年10月29日所採尿液（尿液檢體
      編號：93民Ａ103）經送嘉義縣衛生局以免疫學分析法及
      快速薄層層析法鑑定結果，呈甲基安非他命陽性反應等情
      ，有嘉義縣衛生局嘉衛檢字第0930023710號煙毒尿液檢驗
      單、代號與真實姓名對照表各1紙（見警卷第10.11頁）附
      卷可稽。又參以行政院衛生署藥物食品檢驗局81年2月8日
      藥檢壹字第001156號函所載，安非他命經口服投與後，
      約百分之70於24小時內、約百分之90於96小時內自尿中排
      出等情，可知若被告尿液中驗得甲基安非他命陽性反應，
      應認其於採尿前回溯96小時內之某時有施用甲基安非他命
      。準此，依上開驗尿報告，被告確有於93年10月29日凌晨
      零時55分回溯96小時內某時（惟應扣除93年10月28日晚上
      10時許經警查獲後至採尿時止之該段期間），有施用第二
      級毒品之犯行。
（三）被告雖再抗辯上開尿液並非其親自封籤，否認驗尿報告之
      真實性云云。然經證人甲○○於本院審理時到庭結稱：「
      （你們對被告採尿完成後，是否他自己封印後蓋指印？）
      對。（當時被告去採尿，你們有幾位警員陪同？）兩個。
      我記不清楚我有當時有無在場，因為有三個人。但是確定
      有人陪同進去，最起碼要兩個人。」等語，又證人乙○○
      亦證稱：「（有無跟被告去採尿？）有，我們的程序確實
      是採尿完後，請犯罪嫌疑人將指印先蓋在貼紙上，再撕下
      貼紙貼在採尿瓶口上。（有無看到被告蓋完指印，貼在瓶
      口上？）對。」等語（見本院卷第49.51頁，94年8月10日
      審判筆錄）。且被告於檢察官偵訊時並未對於驗尿過程表
      示意見，經檢察官提示上開煙毒尿液檢驗單後，被告乃抗
      辯因有服用感冒藥，故呈現陽性反應（見偵卷第15頁93
      年12月30日訊問筆錄），而未有支字提及尿液掉包或非其
      親自封籤之情節。是被告於本院準備程序及審理時改稱上
      開尿液並非其親自封籤，可能非其所有云云，委無足採。
（四）另被告於93年12月30日檢察官偵訊時，復經當庭排尿送驗
      ，且該尿液檢體（編號：偵89）經送臺灣檢驗科技股份有
      限公司以酵素免疫分析法及氣相層析質譜儀法鑑定結果，
      呈甲基安非他命【陰性】反應等情，雖有臺灣檢驗科技股
      份有限公司94年1月14日KＺ000000000000號濫用藥物尿液
      檢驗報告、臺灣嘉義地方法院檢察署檢察官採尿交辦單（
      見本院卷第22.23頁）附卷可稽，然上開檢驗報告僅可證
      明被告未於93年12月30日上午10時55分檢察官交辦採尿前
      回溯96小時內某時，有施用第二級毒品甲基安非他命之行
      為，並不足以排除被告於93年10月29日經警採尿前回溯96
      小時內某時，有施用第二級毒品甲基安非他命之行為。又
      雖本院為求慎重起見，將上開二瓶尿液檢體（編號分別為
      93民Ａ103號、偵89號）送內政部警政署刑事警察局進行
      DNA比對，以確認該檢體尿液是否為被告所排放，惟因扣
      案之編號93民Ａ103檢體尿液已腐敗，無法檢出人類DNA量
      ，故無法判定二瓶尿液是否為同一人所排放，此有內政部
      警政署刑事警察局94年7月12日刑醫字第094003159 5號鑑
      驗書附卷可參（見本院卷第36頁），然被告於警局所採驗
      之編號93民Ａ103尿液檢體，確為被告所排放，已如上述
      ，自難僅因該瓶尿液檢體放置過久或保存不當，導致腐敗
      無法驗出人類DNA量，即推論非被告所有，而為被告有利
      事實之認定。
（五）況被告若無施用第二級毒品甲基安非他命之犯行，何以在
      警方93年10月28日晚上10時許查獲後要對其採尿送驗時，
      拒絕配合，直至警方出具臺灣嘉義地方法院檢察署檢察官
      核發之強制採驗尿液許可書後，方配合採尿送驗，且送驗
      結果該尿液檢體確呈甲基安非他命陽性反應，已如上述，
      更可見被告當日乃因心虛而不願配合警方採尿，是被告於
      檢察官93年12月30日偵訊時抗辯經警查獲前有半年以上未
      吸食毒品云云，應為卸責之詞，不可採信。
（六）又被告先於警訊時供稱：「（何時染上施用安非他命之惡
      習？）我從3、4年前開始施用毒品，我有毒品的時候才會
      施用毒品，沒有成癮。（最後一次施用安毒於何時地？）
      我是於93年8月間某日，在溪口鄉某工寮內施用安非他命
      。」等語；嗣於檢察官偵訊時亦陳稱：「（你在警局陳述
      關於向阿林買毒品之事是否實在？）我沒有向他買毒品，
      我只打電話給他，但沒有向他買，93年3、4月間幫他搬家
      ，他為了感謝我，多次拿毒品給我施用。（在何處拿給你
      施用？）在搬家前他於梅山住處有拿給我施用，又在溪口
      鄉拿2、3次毒品給我。」等語，均可見被告確已承認其施
      用第二級毒品安非他命之犯行。雖其於本院審理時改稱：
      「（為何於偵查中回答阿林有給你毒品？）我拿到後都給
      人家，我自己都沒有用。」云云。然被告於警、偵訊時，
      精神狀況正常，屬有相當社會經驗之成年人，且曾經因施
      用毒品案件經本院裁定送觀察勒戒，足見應有相當之偵審
      經驗，當無不知自白施用毒品之後果為何，如果被告確實
      於89年間觀察勒戒後，未曾再吸食毒品，理應於警、偵訊
      時極力否認，以免無端受到刑事追訴，始符合常理，卻仍
      於警、偵訊時坦承施用毒品之情事，更可見其所供非虛。
      而被告於警、偵訊時供稱開始施用毒品之時間前後不一，
      本院採較有利於被告之認定，而認其乃自93年3月間起開
      始施用第二級毒品甲基安非他命。
二、又查，被告丙○○前於89年間因施用毒品案件，經臺灣嘉義
    地方法院檢察署檢察官，以89年度聲觀字第833號聲請書，
    聲請本院以89年度毒聲字第1639號裁定送觀察勒戒後，認無
    繼續施用毒品傾向，由臺灣嘉義地方法院檢察署檢察官於89
    年11月17日以89年度毒偵字第1574號不起訴處分確定。有臺
    灣嘉義地方法院檢察署刑案資料查註紀錄表、臺灣高等法院
    被告前案紀錄表、臺灣嘉義地方法院檢察署檢察官89年度毒
    偵字第1574號不起訴處分書各一份在卷可參，則被告於觀察
    勒戒執行完畢釋放後，5年內再犯毒品危害防制條例第10條
    之罪，本件事證明確，被告施用第二級毒品之犯行堪以認定
    。
三、查甲基安非他命為毒品危害防制條例所謂之第二級毒品，觀
    諸該條例第2條第2項第2款之規定甚明，是核被告丙○○上
    開以不詳方式施用第二級毒品甲基安非他命之行為，係犯毒
    品危害防制條例第10條第2項之施用第二級毒品罪。其施用
    第二級毒品前持有毒品之低度行為，為其施用毒品之高度行
    為所吸收，不另論罪。被告多次施用第二級毒品甲基安非他
    命之犯行，時間緊接，方法相同，所犯係犯罪構成要件相同
    之罪名，顯係基於概括犯意反覆為之，為連續犯，依刑法第
    56條之規定，論以一罪，並加重其刑。爰審酌被告不思其正
    值盛年，堪為社會大用之際，卻長期耽溺於戕身之物，且前
    已有施用毒品之紀錄，並經觀察勒戒後，竟又再度施用，顯
    見其意志不堅，仍未戒絕，自我把持、控制之能力顯然不佳
    ，又施用足以導致精神障礙、性格異常，甚至造成生命危險
    之毒品，戕害一己之身體健康，惟屬自殘性犯罪，對社會危
    害尚小等一切情狀，量處如主文所示之刑，並諭知易科罰金
    之折算標準，以資懲儆。
據上論斷，應依刑事訴訟法第299條第1項前段，毒品危害防制條
例第10條第2項、第23條第2項，刑法第11條前段、第56條、第41
條第1項前段，罰金罰鍰提高標準條例第2條，判決如主文。
本案經檢察官古富祺到庭執行職務。
中　　華　　民　　國　　94　　年　　8 　　月　　17　　日
                  刑事第五庭  審判長  法  官  黃仁勇
                                      法  官  黃義成
                                      法　官　洪嘉蘭
以上正本證明與原本無異。
如不服本判決，應於判決送達後10日內，向本院提出上訴狀。
中　　華　　民　　國　　94　　年　　8 　　月　　17　　日
                        　          　書記官　吳明蓉
附錄法條：
毒品危害防制條例第10條第2項
施用第二級毒品者，處三年以下有期徒刑。
